臺灣臺南地方法院刑事判決
111年度交簡上字第204號
上  訴  人  臺灣臺南地方檢察署檢察官
被      告  鄭龍利


上列上訴人因被告公共危險案件，不服本院111年度交簡字第274
1號，中華民國111 年7 月26日第一審簡易判決（聲請簡易判決
處刑案號：111 年度偵字第16337號），提起上訴，本院管轄之
第二審合議庭判決如下：
    主  文
原判決關於宣告刑部分撤銷。
鄭龍利經原判決判處之「犯吐氣所含酒精濃度達每公升零點貳伍
毫克以上而駕駛動力交通工具罪」，累犯，處有期徒刑參月，如
易科罰金，以新臺幣壹仟元折算壹日。
    理  由
壹、程序事項：
一、按對於簡易判決有不服者，得上訴於管轄之第二審地方法院
    合議庭。第1 項之上訴，準用刑事訴訟法第三編第一章及第
    二章除第361 條外之規定，刑事訴訟法第455 條之1 第1 項
    、第3 項分別定有明文。又按刑事訴訟法第348條規定於民
    國110年6月16日修正公布，同年月18日生效施行。本案於11
    1年8月26日繫屬本院第二審，有本院刑事庭111年8月26日南
    院武刑通111交簡2741字第1110033914號函之收狀戳章附卷
    可稽（本院簡上字卷第3頁），並非刑事訴訟法施行法第7之
    13條所規定仍適用修正前規定之案件，故應適用修正後刑事
    訴訟法第348條之規定。再按上訴得明示僅就判決之刑、沒
    收或保安處分一部為之，刑事訴訟法第348 條第3項亦有明
    文。則依刑事訴訟法第455條之1第3項規定，本案簡易判決
    之上訴第二審程序，自得準用修正後刑事訴訟法第348條第3
    項規定。
二、查本件係由檢察官提起上訴，其上訴意旨主張被告鄭龍利構
    成累犯並應加重其刑等語，且檢察官於本院審判程序已明示
    僅就被告是否構成累犯及應否依法加重其刑提起上訴，有關
    原判決所認定之犯罪事實，不在上訴範圍內等語（本院簡上
    字卷第57頁），檢察官及被告並同意本院依原判決所認定之
    犯罪事實、罪責理由、證據、罪名、所引用法條等為基礎，
    僅調查量刑證據及就刑度辯論（本院簡上字卷第58頁），則
    依刑事訴訟法第455條之1第3項準用修正後刑事訴訟法第348
    條第3項規定，本院僅就原判決量刑妥適與否進行審理，至
    於原判決其他部分（含原判決所認定之犯罪事實、罪責理由
    、罪名），均不在上訴審查範圍，先予指明。
貳、據以審查量刑妥適與否之原判決認定犯罪事實、所犯罪名：
    　
一、犯罪事實：　　　
　　鄭龍利前因公共危險案件，經臺灣屏東地方法院以109 年度
    交簡字第1896號判決處有期徒刑2 月確定，於民國109 年12
    月29日執行完畢。詎其仍不知悔改，於111 年6 月23日17時
    至19時，在其位於臺南市○區○○路0 段000 巷0 弄00號之住
    處內飲用酒類後，明知其吐氣所含酒精濃度已達每公升0.25毫
    克以上，不能安全駕駛動力交通工具之程度，竟仍基於酒後駕
    駛動力交通工具之犯意，於翌(24)日1 時43分前某時，自前
    揭地點騎乘車牌號碼000-0000號普通重型機車上路，嗣其行經
    臺南市中西區永華路1 段與永華路1 段250 巷口時，因停等
    紅燈超越停止線為警攔查，當場對其施以酒精濃度吐氣測試，
    並於24日1 時48分許測得其吐氣所含酒精濃度達每公升0.59毫
    克，始悉上情。
二、所犯罪名：
　　刑法第185條之3第1項第1款之吐氣所含酒精濃度達每公升0.
    25毫克以上而駕駛動力交通工具罪。　　
參、刑之加重減輕事由：
一、累犯並加重其刑：　　
　　被告前於109年間因不能安全駕駛致交通危險案件，經臺灣
    屏東地方法院以109年度交簡字第1896號判決處有期徒刑2月
    確定，109年12月29日易科罰金執行完畢等情，有臺灣高等
    法院被告前案紀錄表、刑案資料查註紀錄表、臺灣屏東地方
    法院109年度交簡字第1896號刑事判決在卷可證，並經被告
    於本院審理中對前述證據所載內容的真實性不予爭執（本院
    簡上字卷第43至44頁、第58至60頁）。被告本案犯行，其犯
    罪時間為111年6 月24日，顯係在上開有期徒刑執行完畢後5
     年內再犯，已符合刑法第47條第1項構成累犯要件，應依刑
    法第47條第1 項之規定論以累犯，並依法加重其最高本刑。
    再被告本案犯行，係在前案刑罰執行完畢後約1年6個月左右
    違犯，受刑後未久即再犯罪，且係再犯相同之不能安全駕駛
    致交通危險罪犯行，堪認被告主觀上具有特別惡性，刑罰反
    應力確屬薄弱，自有延長矯正期間必要，以兼顧社會防衛效
    果。且依其本案犯行，無視酒後駕車為極度危險行為，對於
    駕駛人自身及其他道路使用者之生命、身體、財產均有重大
    危害，仍於飲酒後騎機車上路，依其犯罪情節非微，並無量
    處最低法定刑仍屬罪刑不相當而過重情事，故應依累犯規定
    ，加重其最低本刑。
二、自首裁量減輕其刑：　　
　　按對於未發覺之罪自首而受裁判者，得減輕其刑，刑法第62
    條前段定有明文。查臺南市政府警察局第二分局中正派出所
    員警查獲被告不能安全駕駛致交通危險犯行之經過，依被告
    警詢筆錄記載：【問：今（24）日1時43分警方巡邏經過臺
    南市中西區永華路一段與永華路一段250巷一帶停等紅燈時
    ，見一普重機車行駛於永華路一段250巷北往南至永華路一
    段時紅燈急煞超越停止線，遂於臺南市中西區永華路一段與
    永華路一段250巷口攔停你騎乘普重機車（MZJ-8336），當
    下你自行向警方坦承於昨（23）日下午有飲酒情事，並配合
    警方酒測，故於1時48分在攔停地址前對你實施酒精濃度測
    驗，經檢測酒精濃度值0.59MG/L，因你犯公共危險案，將你
    逮捕至本所製作筆錄，你是否了解？另警方以上所述，是否
    正確屬實？】了解，屬實等語（警卷第5至6頁）。據此可認
    員警因被告停等紅燈超越停止線之行政違規行為攔停被告時
    ，被告即主動告知員警有飲酒後騎車行為，並配合員警進行
    酒精濃度檢測，被告係於其本案犯行未被發覺前，於111年6
    月24日向上開中正派出所員警自首坦承犯行，進而接受裁判
    ，檢察官及被告就被告符合自首要件亦均不爭執（本院簡上
    字卷第44至45頁、第60至61頁），爰依刑法第62條前段自首
    之規定減輕其刑。
三、又被告本案不能安全駕駛致交通危險犯行，同時有上開刑之
    加重及減輕事由，應依刑法第71條第1項規定，先加而後減
    之。
肆、上訴論斷之理由及量刑：
一、撤銷宣告刑理由：　
　　原判決以被告犯吐氣所含酒精濃度達每公升零點貳伍毫克以
    上而駕駛動力交通工項罪，論處被告有期徒刑4月，如易科
    罰金，以新臺幣（下同）1千元折算1日之宣告刑，固非無見
    ，惟查：
　㈠一般附隨在卷宗內之刑案資料查註紀錄表、被告前案紀錄表
    ，乃是司法機關相關人員依照原始資料輸入之前案資料，並
    非被告前案徒刑執行完畢之原始證據，而屬派生證據，如被
    告或辯護人對該派生證據之真實性有所爭執，法院自應曉諭
    檢察官提出原始證據資料加以證明，檢察官經曉諭後仍不提
    出或為證據調查之聲請者，方能謂其未就累犯之主張盡其舉
    證責任。若被告及辯護人已承認前述派生證據所載內容的真
    實性，或對其內容並無爭執，而法院亦已對該派生證據依法
    踐行調查證據程序，該派生證據即得作為論斷被告於本案構
    成累犯並裁量加重其刑之判斷依據（參照最高法院111年度
    台上字第3143號、第3405號刑事判決）。查檢察官於本案聲
    請簡易判決處刑書的「犯罪事實」欄已經記載：「鄭龍利前
    因公共危險案件，經臺灣屏東地方法院以109 年度交簡字第
    1896號判決處有期徒刑2 月確定，於民國109 年12月29日執
    行完畢」；另於「證據並所犯法條」欄第二項亦敘明：「……
    。被告曾有如犯罪事實欄所載之犯罪科刑及執行情形，有刑
    案資料查註紀錄表、判決書各1份在卷可按，其於受徒刑之
    執行完畢後，5年內故意再犯本件有期徒刑以上之罪，為累
    犯，請依刑法第47條第1項之規定加重其刑。」足見檢察官
    於聲請簡易判決處刑書中，對於被告構成累犯之事實及應加
    重其刑之事項，已經加以主張並具體指出證明方法，與原判
    決所指之最高法院刑事大法庭110年度台上大字第5660號刑
    事裁定主文所揭示之意旨，並無違背之處。原判決固係依簡
    易程序逕以簡易判決處刑，不進行證據調查及辯論程序，惟
    依前所述，檢察官於聲請簡易判決處刑書已就被告構成累犯
    之事實及應加重其刑之事項，已經加以主張並具體指出證明
    方法，原判決援引最高法院刑事大法庭110年度台上大字第5
    660號裁定意旨，不予認定被告構成累犯並裁量加重其刑，
    將該等前案紀錄作為刑法第57條第5款量刑時之審酌事項，
    參諸前揭說明，原判決於此容有不當之處。
　㈡被告本案犯行，係在有偵查犯罪職權之機關或個人發覺其犯
    罪前，於111年6月24日向臺南市政府警察局第二分局中正派
    出所員警自首坦承犯行，進而接受裁判，已如前述。原判決
    未依刑法第62條前段規定，裁量是否減輕其刑，亦容有未洽
    。
二、上訴之說明：　　
　㈠檢察官上訴主張：檢察官聲請簡易判決處刑書中，已主張被
    告前確曾因不能安全駕駛致交通危險案件受有期徒刑之執行
    完畢，5年內故意再犯本案有期徒刑以上之罪，構成累犯並
    應加重其刑，並具體指出證明方法即刑案資料查註紀錄表、
    矯正簡表及前案裁判書等，原判決自應依司法院釋字第775
    號解釋及最高法院110年度台上大字第5660號刑事裁定意旨
    ，論以累犯及審酌加重其刑。原判決未論以被告累犯及加重
    其刑，僅將被告前案紀錄等列入刑法第57條第5款之量刑審
    酌事由評價，自有適用法律違法不當之處等語。
　㈡查檢察官於聲請簡易判決處刑書已就被告構成累犯之事實及
    應加重其刑之事項，已經加以主張並具體指出證明方法，已
    如前述，原判決認檢察官聲請簡易判決處刑書，或係未盡主
    張說明責任，或係未具體指出證明方法，援引最高法院刑事
    大法庭110年度台上大字第5660號裁定意旨，不予認定被告
    構成累犯並裁量加重其刑，僅將該等前案紀錄作為刑法第57
    條第5款量刑時之審酌事項，關於上開撤銷宣告刑理由一之㈠
    所示，即有理由，另原判決亦存有上開撤銷宣告刑理由一之
    ㈡所示可議之處，應由本院將原判決關於宣告刑部分，予以
    撤銷改判。
三、量刑：
　　爰以行為人之責任為基礎，審酌駕駛人飲酒後，會降低對光
    線之適應能力，削弱其對於路況及車前狀況辨識之正確性，
    亦使神經反應遲鈍，致使駕駛人駕車時無法適切操控車輛，
    因此酒後駕車，對一般往來之公眾及駕駛人自身皆具有高度
    危險性，此為智識健全之人所可認識者，且酒後不應駕車之
    觀念，復已透過教育、宣導及各類媒體廣為介紹傳達各界週
    知多年，準此，被告對於酒後不能駕車及酒醉駕車之危險性
    ，應有相當之認識，然被告既漠視自己安危，尤枉顧公眾道
    路通行之安全，而於服用酒類後之呼氣酒精濃度達每公升0.
    59毫克，已處於不能安全駕駛動力交通工具之狀態，仍於道
    路上騎乘機車，顯已對行車安全致生危害；惟另考量其犯罪
    動機係因飼養的小狗走失，著急出門騎車尋找等情，被告犯
    後始終坦承犯行，尚有悔意，此次所使用之交通工具為普通
    重型機車，客觀上對於用路人所生之危害性，較汽車、貨車
    、聯結車等稍輕，呼氣酒精濃度為每公升0.59毫克，數值非
    低，因交通違規而為員警攔停，幸未造成任何人員財產之具
    體實害，客觀違法情節非重，並兼衡其智識程度為國中畢業
    ，現從事機車行員工修理機車，收入採論件計酬，每月收入
    約2、3萬元，離婚，育有4名子女皆已成年自立，現與其中1
    名兒子同住，無需扶養他人之家庭、經濟、生活狀況等一切
    情狀，量處如主文所示之刑，並諭知易科罰金之折算標準。
據上論結，應依刑事訴訟法第455 條之1 第1 項、第3 項、第36
9 條第1 項前段、第299條第1項前段，刑法第47條第1 項、第62
條前段、第41條第1 項前段，判決如主文。
本案經檢察官廖羽羚聲請以簡易判決處刑及提起上訴，檢察官高
振瑋到庭執行職務。
中　　華　　民　　國　　111 　年　　10　　月　　31　　日
            　　　刑事第四庭  審判長法  官  鄭彩鳳
                  　　　            法  官  張  菁
                        　　　      法  官  陳品謙
以上正本證明與原本無異。
不得上訴。
　　　　　　　　　　　　　　　　　　書記官　謝盈敏
中　　華　　民　　國　　111 　年　　10　　月　　31　　日

附錄本案論罪科刑法條全文
中華民國刑法第185條之3
駕駛動力交通工具而有下列情形之一者，處3年以下有期徒刑，
得併科30萬元以下罰金：
一、吐氣所含酒精濃度達每公升零點二五毫克或血液中酒精濃度
    達百分之零點零五以上。
二、有前款以外之其他情事足認服用酒類或其他相類之物，致不
    能安全駕駛。
三、服用毒品、麻醉藥品或其他相類之物，致不能安全駕駛。
因而致人於死者，處3年以上10年以下有期徒刑，得併科2百萬元
以下罰金；致重傷者，處1年以上7年以下有期徒刑，得併科1百
萬元以下罰金。
曾犯本條或陸海空軍刑法第54條之罪，經有罪判決確定或經緩起
訴處分確定，於十年內再犯第1項之罪因而致人於死者，處無期
徒刑或5年以上有期徒刑，得併科3百萬元以下罰金；致重傷者，
處3年以上10年以下有期徒刑，得併科2百萬元以下罰金。